【裁判字號】    98,易,1835
【裁判日期】    980831
【裁判案由】    贓物等
【裁判全文】
臺灣臺中地方法院刑事判決              98年度易字第1835號
公  訴  人  臺灣臺中地方法院檢察署檢察官
被      告  乙○○
                    （另案於臺灣臺中監獄執行中）
            甲○○
上列被告等因贓物等案件，經檢察官提起公訴（98年度偵字第17
72號），被告等於準備程序中均就被訴事實為有罪之陳述，受命
法官於聽取當事人之意見後，均經本院合議庭裁定由受命法官獨
任進行簡式審判程序，判決如下：
    主    文
乙○○犯攜帶兇器竊盜罪，累犯，處有期徒刑柒月。又犯攜帶兇
器竊盜罪，累犯，處有期徒刑柒月。應執行有期徒刑拾月。
甲○○寄藏贓物，處拘役拾日，如易科罰金，以新臺幣壹仟元
折算壹日。又寄藏贓物，處拘役拾日，如易科罰金，以新臺幣
壹仟元折算壹日。應執行拘役伍拾日，如易科罰金，以新臺幣壹
仟元折算壹日。
    犯罪事實
一、乙○○前因竊盜案件，經本院判處有期徒刑5月確定，嗣經
    減刑，甫於民國96年7月16日執行完畢。詎仍不知悔改，竟
    基於意圖為自己不法所有之犯意，先於97年11月7日凌晨2時
    50分許，由乙○○攜帶其向不知情之不詳成年友人所借得之
    客觀上足以對人之生命、身體造成危險性，而屬兇器之油壓
    鐵剪一支，並騎乘附有拖車之不詳車號機車，其後搭載甲○○（不構成共犯，詳後述），前往臺中市○○區○○路127
    巷巷口處，趁四下無人之際，由乙○○徒手竊取搬運丁○○
    所有擺設在文華路125號左側攤位內之烤箱1組、電鍋3個、
    雙口爐1組、油炸鍋1個、保溫桶2個、悶燒鍋1個等財物（價
    值約新臺幣〈下同〉2萬元）；得逞後，即將上開竊得贓物
    搬上拖車，載往甲○○斯時位於臺中市○○區○○街78號3
    樓之5住處，甲○○明知上開物品均屬贓物，竟仍允諾而予
    以藏放。俟上開贓物藏放完妥後，乙○○又另起意圖為自己
    不法所有之犯意，再於97年11月7日凌晨3時35分許，由乙○○攜帶上開客觀上足以對人之生命、身體造成危險性，而屬
    兇器之油壓鐵剪一支，並騎乘上開附有拖車之不詳車號機車
    ，其後搭載甲○○（不構成共犯，詳後述），前往臺中市○○區○○路127巷巷口處，趁四下無人之際，由乙○○以所
    持油壓鐵剪強行剪斷丙○○所有擺設在該處巷口攤位之鐵鍊
    後，再予以搬運、竊取攤位內之快速爐1組、手推車1台、不
    鏽鋼桶1個、保溫桶2個、電風扇1台等財物（價值約1萬元）
    ；得逞後，將上開竊得贓物搬上拖車，復載往甲○○斯時位
    於臺中市○○區○○街78號3樓之5住處，甲○○亦明知上開
    物品均屬贓物，竟仍允諾而予以藏放。其後，乙○○再將部
    分贓物持往不詳資源回收場變賣得款花用。嗣因甲○○於97
    年11月12日，前往臺中市警察局第六分局和安派出所，在有
    偵查權限之人知悉犯罪前，向警方坦承自首上開寄藏贓物犯
    行，而為警循線再查獲乙○○所涉前揭竊盜犯行。
二、案經臺中市警察局第六分局報告臺灣臺中地方法院檢察署檢
    察官偵查起訴。
    理    由
一、程序事項：
  (一)本件被告乙○○、甲○○所犯均係死刑、無期徒刑、最輕本
    刑為三年以上有期徒刑以外之罪，其二人於準備程序中就被
    訴事實均為有罪之陳述，經告知簡式審判程序之旨，並聽取
    公訴人及被告等之意見後，本院合議庭認為適宜而裁定由受
    命法官獨任進行簡式審判程序；又本件既經本院合議庭裁定
    由受命法官獨任行簡式審判程序，是其證據之調查，即不受
    刑事訴訟法第159條第1項、第161條之2、第161條之3、第16
    3條之1及第164條至第170條規定之限制，合先敘明。
  (二)按刑事訴訟法第158條之3規定：「證人、鑑定人依法應具結
    而未具結者，其證言或鑑定意見，不得作為證據。」，所謂
    「依法應具結而未具結者」，係指檢察官或法官依刑事訴訟
    法第175條之規定，以證人身分傳喚被告以外之人（證人、
    告發人、告訴人、被害人、共犯或共同被告）到庭作證，或
    雖非以證人身分傳喚到庭，而於訊問調查過程中，轉換為證
    人身分為調查時，此時其等供述之身分為證人，則檢察官、
    法官自應依同法第186條有關具結之規定，命證人供前或供
    後具結，其陳述始符合第158條之3之規定，而有證據能力。
    若檢察官或法官非以證人身分傳喚而以告發人、告訴人、被
    害人或共犯、共同被告身分傳喚到庭為訊問時（例如刑事訴
    訟法第71條、第219條之6第2項、第236條之1第1項、第248
    條之1、第271條第2項、第271條之1第1項），其身分既非證
    人，即與「依法應具結」之要件不合，縱未命其具結，純屬
    檢察官或法官調查證據職權之適法行使，當無違法可言。是
    被告乙○○、甲○○於偵訊及於本院審理時以被告身分所互
    為對於對方不利之供述，既未據被告甲○○、乙○○於本院
    審理時爭執有何客觀上顯不可信之情況，且被告乙○○於本
    院審理時並未聲請以證人身分詰問同案被告甲○○，要屬對
    質詰問權之放棄，至於被告甲○○之部分，則據本院於審理
    時以證人身分調查被告乙○○，並保障被告甲○○對質詰問
    之權利，又本院再於審理時踐行上開供述證據之調查程序，
    將被告乙○○、甲○○於偵訊及本院之該等供述均予以提示
    調查，堪認均已完足為合法調查之證據，是被告乙○○、甲○○於偵訊及本院審理時各以被告身分所為對於對方不利之
    供述，雖未經具結，均仍有證據能力。
二、得心證之理由：
  (一)訊據被告乙○○對於上開加重竊盜之犯罪事實均坦承不諱，
    核與被害人丁○○、丙○○等人於警詢中指述之遭竊情節相
    符，復有同案被告甲○○於偵查、本院準備程序及審理時之
    供述在卷可佐，且有扣押筆錄、扣押物品目錄表、被害人丁○○、丙○○分別出具之贓物認領保管單及案發現場照片、
    查獲贓物照片等附卷可參，並有被告乙○○所攜帶、使用之
    油壓鐵剪一支扣案可佐，足認被告乙○○之自白確與事實相
    符，得為證據，且堪採信。而訊據被告甲○○對於上開寄藏
    贓物之犯罪事實亦坦承不諱，除有上開證據可資為證外，並
    有同案被告乙○○於偵查及本院審理時之供述及證述可佐，
    亦足認被告甲○○之自白確與事實相符，得為證據，且堪採
    信。從而，被告乙○○、甲○○所為上開犯行，均事證明確
    ，洵堪認定，應依法論科。
  (二)查被告乙○○為上開二次竊盜犯行時，被告甲○○均為被告
    乙○○搭載共同前往案發現場一節，固為被告乙○○、甲○○所供承在卷，惟查，被告甲○○於本院準備程序時業已供
    稱：「（問：97年11月7日被告乙○○是否仍與你同住，或
    已經分居？）那時已經沒有同住，我不知道當時乙○○住在
    那裡，是有時候乙○○說要還我錢時，我才會把門打開讓他
    進來。（問：97年11月7日當天，你為何與乙○○一起前往
    案發現場？）是97年11月6日下午3、4點我提議要去拾荒，
    乙○○前一天有還我1000元，所以他當時待在我的住處，乙○○說要半夜再去拾荒。（問：97年11月7日凌晨2時50分許
    、凌晨3時35分許，你先後二次與乙○○一同出門時，乙○○有無使用任何強暴、脅迫等方式，違背你意願，迫使你與
    他一同出門？）沒有，但乙○○是用半騙半哄的方式要我出
    門，乙○○說要去拾荒，但乙○○沒有說如果撿不到值錢的
    東西就要去偷。（問：要出門當時，你有無害怕若不順乙○○的意與他一同出門，你的生命、身體、自由、財產會受到
    威脅？）我會害怕，因為本案發生之前的幾個月乙○○就已
    經常常打我，乙○○打我的理由各式各樣，包括跟我要錢，
    或是我不順他的意做事等等，所以我才在97年7月間向鈞院
    申請通常保護令。（問：當你與乙○○到達案發現場，乙○○要求你幫他把風以及將竊得物品搬上機車時，他有無用任
    何強暴、脅迫等方式違背你意願，迫使你幫他把風及搬運？
    ）我沒有把風，乙○○在偷的時候，叫我閃一邊去，乙○○
    有叫我幫忙搬一些比較輕的東西，我有發現他在偷，我有罵
    他，但乙○○還是繼續拿。（問：乙○○要求你幫忙搬運時
    ，你有無拒絕？）我有拒絕，但我當時還是害怕如果拒絕乙○○的話，他會打我。（問：當天先後這二次出門時，乙○○所攜帶的大型鐵剪是誰帶出門的？）乙○○帶出去... 我
    不敢問乙○○鐵剪要做何用。（問：當天先後二次出門行竊
    之後，乙○○要求將竊得的東西放在你住處，你為何同意？
    ）我有拒絕過，但因為乙○○苦苦哀求我，我才同意，所以
    我同意乙○○將竊得的東西放在我住處一、二天，我同意他
    放在我住處並不是因為他恐嚇或威脅我，這是我自己願意同
    意他放的。（問：為何於97年11月12日要去報案？）因為乙○○放了三、四天後，一直不處理，乙○○人也一直賴在我
    住處，不願離開，我與他發生爭執口角，乙○○負氣離開我
    住處，我才趁此機會去報案。」等語在卷（詳本院卷第64至
    65頁）。而查，被告乙○○與被告甲○○前於96年12月25日
    結婚，後於97年3月10日離婚；又被告乙○○先於97年2月29
    日，以持鐵棍毆打之方式傷害被告甲○○，致被告甲○○分
    別受有肩、上臂、前胸、額頭挫傷、右肩扭挫傷等傷害，被
    告乙○○並以三字經辱罵被告甲○○；被告乙○○復於97年
    3月3日，以徒手毆打之方式傷害被告甲○○，致被告甲○○
    受有右上臂挫傷、紅腫等傷害；被告乙○○又於97年7月11
    日，再以徒手毆打之方式傷害被告甲○○，致被告甲○○受
    有胸部挫傷、兩膝及左小腿多處挫擦傷之傷害；嗣被告甲○○於97年7月11日向本院申請核發通常保護令，經本院以97
    年度家護字第875號調查後，經被告乙○○坦承上開情節不
    諱，並有卷內戶籍謄本、診斷證明書等可佐，遂經本院於97
    年8月4日核發97年度家護字第875號通常保護令裁定，以上
    情節，業經本院調取本院97年度家護字第875號全部案卷核
    閱屬實，並於本案審理時踐行證據調查程序在案。嗣被告乙○○又於97年11月至12月間，接續多次以電話通話或傳送簡
    訊之方式，以向被告甲○○恫嚇稱：「時到，反面相向的時
    候，就不要怪我了，要讓我死，我就讓你死在先就這樣...
    人我不是沒殺過... 看誰比較倒楣... 」、「你媽教，你害
    人，你媽骨灰，你就收好，結果會怎樣你該知道，賤人，下
    賤，照片我會公開」、「要你死，我跟後面來」、「出來，
    婊子，接電話，婊子，出來，幹你娘，婊子」、「不要臉的
    女人、討客兄」、「要讓你們這些人都死」等語，而對被告
    甲○○為恐嚇危害安全或精神上不法侵害之行為；再被告乙○○又於97年12月4日以徒手拉扯方式傷害被告甲○○，致
    被告甲○○自樓梯上跌落，因而受有右胸壁挫傷合併左側第
    七肋骨骨折等傷害（未據告訴）；被告乙○○更於97年12月
    11日，持螺絲起子朝被告甲○○之陳姓友人頭部、頸部揮刺
    ，致該陳姓友人受有頭皮之開放性傷口1公分、頸部開放性
    傷口1公分等傷害；嗣被告乙○○上開犯行，業經本院以98
    年度易字第386號均判決有罪，再經被告乙○○提起上訴後
    復撤回上訴而告確定，以上情節，亦經本院調取本院98年度
    易字第386號全部案卷核閱屬實，並於本案審理時踐行證據
    調查程序在案。是依據上開證據顯示情節，足徵被告甲○○
    於本案發生前後，確實已長期處於遭被告乙○○施以肢體暴
    力及語言暴力之狀態之下，而本案案發當時，被告乙○○猶
    攜帶客觀上足供兇器使用之油壓鐵剪一支在身，則以被告甲○○過去動輒因與被告乙○○發生口角而遭暴力相向之經驗
    而言，足認被告甲○○供述：伊害怕若拒絕被告乙○○，會
    遭被告乙○○毆打一節，尚非全然無據，且以被告乙○○體
    型高大魁梧，被告甲○○則身型瘦弱，顯見被告甲○○於案
    發當時並無抵抗之力，是縱令被告甲○○於被告乙○○下手
    行竊當時，全程在場，並有應被告乙○○之命令協助搬運等
    情，然被告甲○○於案發當下是否基於自由意志而與被告乙○○具有竊盜之犯意聯絡及行為分擔，顯非無疑，依罪疑唯
    有利於被告認定之原則，本院認為尚難逕予認定被告甲○○
    有何基於自由意志之下，而與被告乙○○就本件竊盜犯行有
    共同犯意之聯絡及行為分擔，是本件尚難率爾論斷被告甲○○與被告乙○○就本件竊盜犯行部分得論以刑法第28條之共
    同正犯，附此敘明。
三、論罪科刑部分：
  (一)按刑法第321條第1項第3款所規定之攜帶兇器竊盜罪，係以
    行為人攜帶兇器竊盜為其加重條件，此所謂兇器，其種類並
    無限制，凡客觀上足對人之生命、身體、安全構成威脅，具
    有危險性之兇器均屬之，且祇須行竊時攜帶此種具有危險性
    之兇器為已足，並不以攜帶之初有行兇之意圖為必要（最高
    法院79年台上字第5253號判例可供參照）。查被告乙○○於
    先後二次行竊時，均攜帶扣案之油壓鐵剪一節，業據被告乙○○供承無訛，且經同案被告甲○○供述在案，而該扣案油
    壓鐵剪為金屬材質，體積龐大，前端尖銳，既經被告乙○○
    持以剪斷被害人丙○○攤位上之鐵鍊，足徵其質地確屬堅硬
    ，客觀上足以對於人之生命、身體構成威脅，而具有危險性
    ，顯屬兇器無疑。是核被告乙○○所為，均係犯刑法第321
    條第1項第3款之加重竊盜罪。起訴書就被告乙○○第一次竊
    盜犯行雖僅論以刑法第320條第1項之竊盜罪嫌，尚有未洽，
    惟此部分業經本院於準備程序及審理時均諭知變更起訴法條
    在案（詳本院卷第71頁背面、第74頁），核其基本犯罪事實
    既屬同一，本院當得予以審理。又起訴書就被告甲○○部分
    ，誤載起訴法條為「刑法第349條第1項之寄藏贓物罪」，此
    部分業經檢察官於本院審理時當庭更正之（詳本院卷第27頁
    背面），亦併此敘明。被告乙○○先後二次竊盜犯行、被告
    甲○○先後二次寄藏贓物犯行，雖均實施時間緊接，犯罪手
    法相同，犯罪地點亦同，然本案係於被告乙○○完成第一次
    竊盜犯行後，將竊得贓物搬運並藏放於被告甲○○住處後，
    始再從被告甲○○住處出發為第二次竊盜犯行，且侵害不同
    被害人之財產法益，是尚無接續犯之單純一罪之適用，仍均
    應分論併罰。
  (二)查被告乙○○前因犯竊盜案件，經本院判處有期徒刑5月確
    定，嗣經減刑，甫於96年7月16日執行完畢，有臺灣臺中地
    方法院檢察署刑案資料查註紀錄表及臺灣高等法院被告前案
    紀錄表在卷可參，其於有期徒刑執行完畢五年內故意再犯本
    件有期徒刑以上之二罪，均為累犯，均應依刑法第47條第1
    項規定，加重其刑。又查被告甲○○就上開寄藏贓物犯行，
    於有偵查犯罪權限之機關或公務員發覺前，主動向有偵查犯
    罪權限之警員供承犯行，並接受裁判，除有被告甲○○之警
    詢筆錄在卷可按外（詳警卷第6至11頁），復經證人即臺中
    市警察局第六分局和安派出所員警劉明堂於偵查中陳述綦詳
    （詳偵卷第10頁），堪認被告甲○○就上開犯行係屬自首無
    誤，本院核其犯罪情節，認為均合依刑法第62條前段規定，
    均酌予減輕其刑。
  (三)爰審酌被告乙○○正值壯年，卻不思以正當途徑賺取金錢，
    反圖一己之利，而先後為本件竊盜犯行，造成被害人財物損
    失，且攜帶兇器竊盜，所為對社會治安、居家安全造成相當
    程度之危害，而被告甲○○明知上開物品均屬被告乙○○竊
    得之贓物，竟基於前配偶關係之情誼，允以藏放，渠等犯罪
    動機、目的均屬可議，應予嚴厲譴責，又渠等參與犯罪之犯
    罪情節不同，而各該被害人各領回部分失竊物品，惟就未尋
    獲之失竊物品部分迄未獲得任何賠償，再渠等犯後均坦承犯
    行之態度，暨渠等素行、犯罪手段、智識程度及生活狀況等
    一切情狀，分別量處如主文所示之刑，並分別合併定其應執
    行刑，且就被告甲○○部分，均諭知易科罰金之折算標準。
    至於扣案之油壓鐵剪一支，雖為被告乙○○持以作為第二次
    竊盜犯行之犯罪工具，然被告乙○○於本院審理時供稱：該
    油壓鐵剪是向友人所借得等語，本院認為本案既無其它證據
    足資證明該扣案物確為被告乙○○所有，該扣案物復非違禁
    物，故尚不宜逕予宣告沒收，併此敘明。
四、據上論斷，應依刑事訴訟法第273條之1第1項、第299條第1
    項前段、第300條，刑法第321條第1項第3款、第349條第2項
    、第47條第1項、第62條前段、第41條第1項前段、第51條第
    5款，判決如主文。
中    華    民    國    98    年     8    月    31    日
                  刑事第十二庭  法  官  廖慧如
以上正本證明與原本無異。
如不服本判決應於收受判決後10日內向本院提出上訴書狀，並應
敘述具體理由；其未敘述上訴理由者，應於上訴期間屆滿後20日
內向本院補提理由書（均須按他造當事人之人數附繕本）「切勿
逕送上級法院」。
                                書記官 張宏清
中    華    民    國    98    年     8    月    31    日
附錄本罪論罪科刑法條
中華民國刑法第321條
犯竊盜罪而有左列情形之一者，處6月以上、5年以下有期徒刑：
一、於夜間侵入住宅或有人居住之建築物、船艦或隱匿其內而犯
    之者。
二、毀越門扇、牆垣或其他安全設備而犯之者。
三、攜帶兇器而犯之者。
四、結夥三人以上而犯之者。
五、乘火災、水災或其他災害之際而犯之者。
六、在車站或埠頭而犯之者。
前項之未遂犯罰之。
中華民國刑法第349條
收受贓物者，處3年以下有期徒刑、拘役或5百元以下罰金。
搬運、寄藏、故買贓物或為牙保者，處5年以下有期徒刑、拘役
或科或併科1千元以下罰金。
4因贓物變得之財物，以贓物論。


司法院資訊處製作；財團法人民間司法改革基金會備份。
